【裁判字號】    98,易,512
【裁判日期】    981230
【裁判案由】    違反著作權法
【裁判全文】
臺灣臺北地方法院刑事判決               98年度易字第512號
公  訴  人  臺灣臺北地方法院檢察署檢察官
被      告  乙○○
上列被告因違反著作權法案件，經檢察官聲請以簡易判決處刑（
97年度偵字第2861、3355號），本院認不宜逕以簡易判決處刑，
改依通常程序審理後，判決如下：
    主  文
乙○○幫助明知係侵害著作財產權之重製光碟而散布，處有期徒
刑陸月，如易科罰金，以新臺幣壹仟元折算壹日，扣案盜版影音
光碟「罪案終結者第2季」柒片沒收。又幫助明知係侵害著作財
產權之重製光碟而散布，處有期徒刑陸月，如易科罰金，以新臺
幣壹仟元折算壹日，扣案盜版影音光碟「慾望師奶第1季及第2季
」共拾玖片沒收。應執行有期徒刑拾月，如易科罰金，以新臺幣
壹仟元折算壹日，扣案盜版影音光碟「罪案終結者第2季」柒片
及「慾望師奶第1季及第2季」共拾玖片沒收。
    事  實
一、乙○○能預見提供自己帳戶予他人使用，足供非法散布侵害
    著作權重製物之人於販售時使買受人匯入金錢後逕為提領之
    ，致犯罪偵查機關無法藉由所使用帳戶追查真正之行為人，
    而幫助其等為違反著作權法之犯罪，竟基於幫助他人販賣盜
    版光碟而侵害他人著作財產權之不確定故意，先於民國95年
    10月13日向臺北富邦銀行員林分行申請開立000-000-000000
    號帳戶，並申辦金融卡後，即於不詳時地將其所申請之上揭
    帳戶之存摺、金融卡及密碼交付予不詳犯罪集團成員使用，
    以此方式幫助該集團所屬成員從事販賣盜版光碟之犯行。嗣
    又另行起意，於95年11月1日向臺灣土地銀行員林分行申辦
    其於86年間申請開戶，已處於休眠戶狀態之
    000-000000000000號帳戶恢復往來，同時申領晶片金融卡，
    嗣即於不詳時地將上揭重新申請恢復往來之臺灣土地銀行金
    融卡及密碼等物交付予不詳犯罪集團成員使用，以此方式幫
    助該集團所屬成員從事販賣盜版光碟之犯行。嗣犯罪集團成
    員於分別取得上開帳戶後，明知「慾望師奶第1季及第2季」
    、「罪案終結者第2季」等視聽著作，分別係美商迪士尼企
    業股份有限公司（下稱美商迪士尼公司）及美商華納兄弟娛
    樂公司（下稱美商華納公司）取得著作財產權，受我國著作
    權法保護之視聽著作，未經前揭公司等之同意或授權，不得
    擅自散布該等著作，且明知其於不詳時地取得之「慾望師奶
    第1季及第2季」、「罪案終結者第2季」等光碟，均係違法
    重製之盜版光碟。竟基於散布違法重製盜版光碟之犯意，在
    大陸地區某地，利用電腦連結網路，在YAHOO！奇摩拍賣網
    站上，分別以帳號「orange_tree_520」、「orz3000」，刊
    登以每套「罪案終結者第2季」光碟（7片）含郵寄運費新臺
    幣（下同）600元，及「慾望師奶第1季及第2季」光碟（共
    19片，另含非告訴光碟1片為贈品，計20片）含郵寄及運費
    900元之價格，販賣上開「罪案終結者第2季」及「慾望師奶
    第1季及第2季」之盜版光碟訊息，供不特定人下標購買，待
    交易完成後，再寄電子郵件與買家聯絡，迨買家將價金匯入
    乙○○之上開帳戶內（以「orange_tree_520帳號刊登者係
    匯款至乙○○所提供之臺北富邦銀行帳戶內，以「orz3000
    」帳號刊登者則係匯款至乙○○所提供之臺灣土地銀行帳戶
    內），再由不詳之人以郵寄之方式，將上開盜版光碟寄至買
    家指定之處所，而以此方式侵害前揭著作權人等之著作財產
    權。嗣分別於96年6月14日及同年8月28日經財團法人電影及
    錄影著作保護基金會專員甲○○上網連結至YAHOO！奇摩拍
    賣網站瀏覽時發覺，即分別下標以600元及900元之價格購得
    上開「罪案終結者第2季」及「慾望師奶第1季及第2季」光
    碟各乙套，並以ATM轉帳匯款方式，將貨款匯入乙○○所有
    之上開臺北富邦銀行及臺灣土地銀行帳戶內（「罪案終結者
    第2季」係匯入臺北富邦銀行帳戶，「慾望師奶第1季及第2
    季」則係匯入臺灣土地銀行帳戶內），不詳犯罪集團成員再
    以郵寄方式，分別將上開盜版光碟寄至甲○○指定之處所，
    甲○○於取得上開盜版光碟後，旋即報警處理，並提供所購
    得盜版光碟「罪案終結者第2季」光碟（7片）、「慾望師奶
    第1季及第2季」光碟（共19片，另含非告訴光碟1片為贈品
    ，計20片）供警扣案，始經警循線查獲。
二、案經臺北縣政府警察局移送及臺灣桃園地方法院檢察署呈請
    臺灣高等法院檢察署令轉臺灣臺北地方法院檢察署檢察官偵
    查起訴。
    理  由
壹、程序方面：
    按被告以外之人於審判外之言詞或書面陳述，除法律有規定
    者外，不得作為證據，刑事訴訟法第159條第1項定有明文；
    復按被告以外之人於審判外之陳述，雖不符前4條之規定，
    而經當事人於審判程序同意作為證據，法院審酌該言詞陳述
    或書面陳述作成時之情況，認為適當者，亦得為證據；當事
    人、代理人或辯護人於法院調查證據時，知有第159條第1項
    不得為證據之情形，而未於言詞辯論終結前聲明異議者，視
    為有前項之同意；同法第159條之5規定甚明。本案據以認定
    被告乙○○犯罪事實之證據，部分屬於傳聞證據，惟因被告
    及公訴人於本院言詞辯論終結前，均未對於證據能力聲明異
    議，依刑事訴訟法第159條之5第1、2項規定，視為同意上開
    證據具備證據能力；本院審酌該等傳聞證據作成之情況，亦
    無違法或不當情事，因而認為適當，故該等傳聞證據均具備
    證據能力而得作為證據；至其餘資以認定本案犯罪事實之非
    供述證據（詳後述），亦查無違反法定程序取得之情形，依
    同法第158條之4反面規定，應具證據能力，合先敘明。
貳、實體方面：
一、訊據被告乙○○矢口否認有保幫助販售盜版光碟之犯行，辯
    稱：伊與大陸籍配偶李茜因感情不睦，李茜自87年間離臺後
    ，即不願再入臺與伊共同生活，伊為給付人在大陸地區之李
    茜及兩造所生女兒生活費，所以在95年上半年間將伊原於86
    年間所申辦之上揭臺灣土地銀行磁條提款卡郵寄交與李茜從
    帳戶中提款作為生活費使用，但因該磁條提款卡在不能使用
    ，伊始於95年10月13日向臺北富邦銀行員林分行申請開立
    000-000-000000號帳戶，並將存摺、金融卡及密碼郵寄交與
    李茜提領生活費使用，嗣再於95年11月1日向臺灣土地銀行
    員林分行申辦已處於休眠戶狀態之000-000000000000號帳戶
    恢復往來，同時申領晶片金融卡後，將存摺、金融卡及密碼
    等交付李茜使用，伊實不知李茜何以將上開2帳戶交予犯罪
    集團作為人頭帳戶供販售盜版光碟匯款之用云云。
二、經查：
（一）被告於95年10月13日向臺北富邦銀行員林分行申請開立
      000-000-000000號帳戶並申領金融卡後，即於不詳時地將
      存摺、金融卡及密碼交付予不詳犯罪集團成員使用。又另
      行起意，於95年11月1日向臺灣土地銀行員林分行申辦其
      於86年間申請開戶處於休眠戶狀態之000-000000000000號
      帳戶恢復往來，並申領晶片金融卡後，將存摺、金融卡及
      密碼等物交付予不詳犯罪集團成員使用。嗣犯罪集團所屬
      成員即將該二帳戶提供為渠等販售盜版光碟用之人頭帳戶
      ，供購買光碟者匯款之用，利用電腦連結網路，在YAHOO
      ！奇摩拍賣網站上，分別以帳號「orange_tree_520」、
      「orz3000」，刊登以每套「罪案終結者第2季」光碟（7
      片）含郵寄運費600元，及「慾望師奶第1季及第2季」光
      碟（共19片，另含非告訴光碟1片為贈品，計20片）含郵
      寄及運費900元之價格之訊息，供不特定人下標購買，待
      交易完成後，再請買家將價金匯入之被告之上開帳戶內（
      以「orange_tree_520帳號刊登者均匯款至被告所提供之
      臺北富邦銀行帳戶內，以「orz3000」帳號刊登者均匯款
      至被告所提供之臺灣土地銀行帳戶內），再由該犯罪集團
      所屬成員將上開盜版光碟郵寄至買家指定之處所。財團法
      人電影及錄影著作保護基金會專員甲○○分別於96年6月
      14日及同年8月28日上網連結至YAHOO ！奇摩拍賣網站，
      分別以600元及900元之價格購得上開「罪案終結者第2季
      」及「慾望師奶第1季及第2季」光碟各乙套，並以ATM轉
      帳匯款方式，將貨款匯入被告所有之上開臺北富邦銀行及
      臺灣土地銀行帳戶，該犯罪集團成員再以郵寄方式分別將
      上開盜版光碟郵寄予甲○○等情，除經被告供承確將其所
      有之上揭2帳戶提款卡交予他人，及證人甲○○於警詢時
      指訴綦詳外（參見臺灣臺北地方法院檢察署97年度偵字第
      2861號偵查卷宗第10至12頁、臺灣桃園地方法院檢察署96
      年度偵字第28761號偵查卷宗第11至13頁），並有財團法
      人電影及錄影著作保護基金會於96年9月20日針對「慾望
      師奶第1季及第2季」所製作之鑑識報告及「慾望師奶第1
      季及第2季」之權利證明各乙份（參見臺灣桃園地方法院
      檢察署96年度偵字第28761號偵查卷宗第16至17頁、第32
      至35頁）、甲○○匯款900元至被告所有之上開臺灣土地
      銀行帳戶之自動櫃員機交易明細表乙紙（參見臺灣桃園地
      方法院檢察署96年度偵字第28761號偵查卷宗第19頁）、
      雅虎奇摩拍賣網站帳號「orz3000」拍賣網頁列印資料乙
      份（參見臺灣桃園地方法院檢察署96年度偵字第28761號
      偵查卷宗第22至31頁）、臺灣土地銀行員林分行
      000-000000000000號帳戶開戶人基本資料及往來明細資料
      乙份（參見臺灣桃園地方法院檢察署96年度偵字第28761
      號偵查卷宗第61至63頁、第83至146頁）、雅虎奇摩拍賣
      網站帳號「orange-tree-520」拍賣網頁列印資料乙份（
      參見臺灣臺北地方法院檢察署97年度偵字第2861號偵查卷
      宗第29至47頁）、臺北富邦銀行員林分行000-000-000000
      號帳戶開戶資料與往來明細（參見臺灣臺北地方法院檢察
      署97年度偵字第2861號偵查卷宗第17至28頁、第80至114
      頁及本院卷第41至46頁）、財團法人電影及錄影著作保護
      基金會於96年7月17日針對「罪案終結者第2季」所製作之
      鑑識報告及「罪案終結者第2季」之權利證明各乙份（參
      見臺灣臺北地方法院檢察署96年度偵字第2861號偵查卷宗
      第50至52頁）及雅虎奇摩拍賣帳號「orz3000」與「
      orange-tree-520」拍賣資料乙份（參見告訴代理人97年4
      月22日陳報狀）等在卷可稽。
（二）被告雖辯稱其係將上揭2帳戶之存摺、金融卡及密碼等交
      予其前妻李茜在大陸地區提領生活費使用，然查：
   1、被告雖辯稱其係將所申請之臺北富邦銀行及臺灣土地銀行
      帳戶之存摺、金融卡及密碼以郵寄之方式交付其在大陸地
      區之前妻李茜作為提領生活費之用，但卻無法提出寄交存
      摺、金融卡及密碼予李茜之相關寄送文件以供本院參酌，
      是確否果如其所辯稱，係將上開帳戶之存摺、金融卡及密
      碼交付前妻李茜作為提領生活之用，即堪質疑。
   2、被告陳稱其係於95年10月13日向臺北富邦銀行員林分行申
      請開立000-000-000000號帳戶後，旋將該帳戶之存摺、金
      融卡及密碼寄交李茜使用，且其於交付該帳戶之存摺、金
      融卡及密碼後，即係利用該帳戶將生活費匯予李茜，並未
      使用臺灣土地銀行之帳戶匯款，其匯款生活費予李茜約匯
      至96年9月間云云。惟經本院細繹上開帳戶自95年10月13
      日開戶日起至96年7月2日止之往來明細（參見臺灣臺北地
      方法院檢察署97年度偵字第2861號偵查卷宗第17至28頁、
      第80至114頁及本院卷第41至46頁），上開帳戶自於95年
      10月13日開戶後，自同年10月18日起，幾乎每日均有數筆
      相當於購買盜版光碟費用之小額匯款匯入，卻未見有大額
      之匯款匯入，直至96年2、3、4月間始有金額為1萬餘元至
      3萬元之大筆匯款匯入，但匯款期間極為密集，僅96年3月
      間即匯進金額達5、60萬元之鉅，4月間亦密集匯款達2、
      30萬元之鉅，其後即再無上萬元之大額匯款，但每日仍均
      有數筆之小額匯款，由上開帳戶匯款往來情形觀之，與被
      告所辯稱其交付李茜上開帳戶係為匯款生活費予李茜之情
      形相對照，明顯不符，是被告辯稱係將上開臺北富邦銀行
      之帳戶存摺、金融卡及密碼交付李茜以作為李茜提領生活
      費使用，顯係卸責之詞，不可採信。
   3、又果如被告所辯稱，其係將臺北富邦銀行帳戶存摺、金融
      卡及密碼等交予李茜供李茜作為提領生活費使用，且如上
      所述，其自陳於交付臺北富邦銀行帳戶存摺、金融卡及密
      碼予李茜後，即係以帳戶作為匯寄生活費之用，未再使用
      其他帳戶，則其何須於交付臺北富邦銀行帳戶存摺、金融
      卡及密碼後，再於95年11月1日向臺灣土地銀行員林分行
      申請86年間開戶已處於休眠戶狀態之000-000000000000號
      帳戶恢復往來，同時申領晶片金融卡，再將金融卡及密碼
      等交付李茜，其雖辯稱因李茜占有慾強，其為了滿足李茜
      ，所以再申辦換領臺灣土地銀行之晶片金融卡寄交李茜。
      然查，金融帳戶事關個人財產與信用，係何等重要之物，
      其所有之上開臺灣土地銀行金融帳戶既已久不使用，其內
      亦無財物可供李茜提領使用，則李茜索取該金融卡與密碼
      何用，被告係大專畢業之人，且經常往來臺灣地區與大陸
      地區，又在診所擔任行政人員，具相當之智識程度，卻供
      稱其未曾詢問李茜索取該金融卡與密碼何用，即貿然交付
      ，所辯與常理迥不相符，難予採信。
   4、再者，依臺北富邦銀行員林分行98年9月28日北富銀員林
      字第41號覆函（參見本院卷第37頁）及上開帳戶往來明細
      ，被告曾於96年6月6日申辦該金融卡之掛失補發，並於同
      日提款3000元；又依臺灣土地銀行員林分行96年12月3日
      員存字第0960000970號函及該行000-000000000000號帳戶
      往來明細資料（參見臺灣桃園地方法院檢察署96年度偵字
      第28761 號偵查卷宗第第83至146頁），被告曾於96年6月
      7日申辦該帳戶金融卡之晶片解鎖與密碼變更，被告自陳
      係因李茜在大陸地區使用上開金融卡因臺北富邦銀行之金
      融卡遭吃卡，臺灣土地銀行之金融卡則因李茜連續按錯密
      碼遭收回，故其應李茜之要求，重新申領新卡及辦理晶片
      解鎖與密碼變更後，再寄送新卡予李茜，又被告亦自陳其
      於95年11月1日辦理臺灣土地銀行上揭帳戶換領晶片金融
      卡之手續，並將金融卡交付予李茜後，曾因李茜之友人轉
      存1筆金錢在其中，其應李茜之要求將該筆金額提領出來
      後，再託楊姓友人轉交予李茜，是被告至遲於96年6月6、
      7日間辦理上揭2帳戶之金融卡換發、晶片解鎖及密碼變更
      ，及提領款項等事宜時，由該帳戶之存款餘額及往來情形
      ，即已應知該2帳戶係供犯罪集團供為販售盜版光碟匯款
      之用，其辯稱係將該2帳戶交予前妻李茜使用，於本件案
      發警方通知前，並不知情該2帳戶遭犯罪集團作為匯款之
      用，顯無可採。
（三）金融帳戶為個人理財之工具，申請開設金融帳戶並無任何
      特殊之限制，一般民眾皆能自由申請開戶，並得同時在不
      同金融機構申請多數存款帳戶使用，乃眾所週知之事實。
      依一般人之社會生活經驗，倘係合法收入，本可自行向金
      融行庫開戶使用，而無向他人承租、購買或要求提供帳戶
      之必要。又如他人不以自己名義申請開戶，而向他人收購
      、承租或洽借金融機構帳戶使用，衡諸常情，一般通常智
      識之人亦可認知此應係為免他人得悉使用帳戶者之真實身
      分，而能合理懷疑該承租、收購或要求提供帳戶者目的在
      於供犯罪所用。況且，近來新聞媒體，對於不肖犯罪集團
      常大量收購或使用他人存款帳戶後，再持以供作犯罪使用
      ，藉此逃避檢警查緝之情事，多所報導；一般人亦均有妥
      為保管及防止他人任意使用存摺、金融卡及密碼之認識，
      縱遇特殊情況，偶須交付帳戶供他人使用，亦必深入瞭解
      用途及判斷合理性，始予提供，且該等專有物品如落入不
      明人士手中，而未加以闡明正常用途，極易被利用為與財
      產有關之犯罪工具，此乃依一般生活經驗即能體察之常識
      ，而對於非有正當理由，竟徵求他人提供帳戶者，客觀上
      可預見其目的，無非為供為某資金之存匯後再行領用，且
      其中過程必係有意隱瞞或掩飾行為人之真實身分，本件被
      告已成年，教育程度為大專畢業，依其智識程度及社會經
      驗，應可預見將自己帳戶之存摺、金融卡及密碼提供他人
      使用，將可能幫助他人實施財產犯罪，惟其仍將之交付他
      人使用，顯見縱使被告交付之帳戶存摺、金融卡及密碼經
      該人供為犯罪之用，亦不違反其本意，其顯有幫助本案遂
      行販售盜版光碟犯行之未必故意，已足認定。
（四）綜上所述，被告上開所辯，顯為臨訟飾卸脫免之詞，殊無
      可信，本案事證明確，被告幫助販售盜版光碟之犯行，堪
      以認定，應予依法論科。
（五）被告前雖曾於96年間經臺灣彰化地方法院檢察署以96年度
      偵字第9767號，及臺灣臺北地方法院檢察署以96年度偵字
      第23032號為不起訴處分確定，但該2偵查事件告訴人之告
      訴意旨皆係認被告係販售盜版光碟之正犯而提出告訴，嗣
      經檢察官偵查後，認告訴人告訴之販賣盜版光碟之行為皆
      係在中華民國境外進行，難認係被告所為而為不起訴處分
      確定，但本件檢察官所起訴者，係被告幫助不詳犯罪集團
      為販售盜版光碟之行為，與前開不起訴處分所認定之事實
      並非同一事實，自無刑事訴訟法第303條第4款所稱，曾為
      不起訴處分確定，而違背第260條規定再行起訴之情形，
      併此敘明。
三、論罪科刑之法律適用：
  (一)核被告乙○○所為，係犯刑法第30條第1項前段、著作權
      法第91條之1第3項、第2項之幫助明知為侵害著作財產權
      之光碟重製物而散布罪。被告先後交付臺北富邦銀行員林
      分行000-000-000000號帳戶之存摺、金融卡及密碼，及臺
      灣土地銀行員林分行000-000000000000號帳戶之金融卡及
      密碼予不詳犯罪集團成員之行為，時間不同，匯款對象亦
      有所差異（以「orange_tree_520帳號刊登販售「罪案終
      結者第2季」者係匯款至被告所提供之臺北富邦銀行帳戶
      內，以「orz3000」帳號刊登販售「慾望師奶第1季及第2
      季」者則係匯款至被告所提供之臺灣土地銀行帳戶內），
      顯係基於不同犯意而為，應予分論併罰。又被告係幫助他
      人犯罪，為幫助犯，應依刑法第30條第2項規定，按正犯
      之刑減輕之。
（二）爰審酌被告提供帳戶予他人作為不法使用，非但造成國家
      機關偵查犯罪之困難，使違反著作權法犯罪之正犯行為人
      逍遙法外，亦使為販賣盜版光碟犯罪之人得以順利隱匿自
      己之身分而避免遭查獲，類此行為已嚴重損及社會治安，
      所造成之危害甚鉅，迭為社會大眾及輿論所嚴厲批評，自
      應予以相當之非難，然本件被告之犯行僅止於幫助而非正
      犯，可非難性與正犯尚屬有間，復參酌被告並無犯罪紀錄
      ，有臺灣高等法院被告前案紀錄表在卷可參，素行尚可，
      其於審理中矢口否認犯行，犯後態度不佳等一切情狀，就
      其所犯上開2罪，分別量處如主文所示之刑，並均諭知易
      科罰金之折算標準，及定其應執行之刑。又依司法院大法
      官釋字第662號解釋：「中華民國94年2月2日修正公布之
      現行刑法第41條第2項，關於數罪併罰，數宣告刑均得易
      科罰金，而定應執行刑之刑逾6個月者，排除適用同條第
      1項得易科罰金之規定部分，與憲法第23條規定有違，並
      與本院釋字第366號解釋意旨不符，應自本解釋公布之日
      起失其效力。」是本件被告所犯上揭2罪之宣告刑既均係
      得易科罰金之刑，雖其應執行刑已逾6月，依司法院釋字
      第366號、第662號解釋意旨，仍得易科罰金，應諭知易科
      罰金之折算標準，併此敘明。
（三）扣案盜版影音光碟26片（含「罪案終結者第2季」光碟7片
      ，及「慾望師奶第1季及第2季」光碟共19片），均係被告
      所幫助之正犯所有供上開違反著作權法犯罪所用之物，均
      應依著作權法第98條之規定宣告沒收之。至另為贈品之非
      告訴光碟1片，無法證明係侵害何人著作財產權之盜版光
      碟，爰不另為沒收之諭知，併此敘明。
四、依刑事訴訟法第299條第1項前段，著作權法第91條之1第3項
    、第2項、第98條，刑法第11條前段、第30條第1項前段、第
    2項、第41條第1項前段、第51條第5款，判決如主文。
中    華    民    國    98    年    12    月    30    日
                    刑事第十五庭  法  官  黃桂興
上正本證明與原本無異。
如不服本判決應於收受送達後10日內向本院提出上訴書狀，並應
敘述具體理由；其未敘述上訴理由者，應於上訴期間屆滿後20日
內向本院補提理由書（均須按他造當事人之人數附繕本）「切勿
逕送上級法院」。告訴人或被害人如對於本判決不服者，應具備
理由請求檢察官上訴，其上訴期間之計算係以檢察官收受判決正
本之日期為準。
                                  書記官  陳品潔
中    華    民    國    98    年    12    月    30    日
附錄本案論罪科刑法條全文：
著作權法第91條之1：
擅自以移轉所有權之方法散布著作原件或其重製物而侵害他人之
著作財產權者，處3年以下有期徒刑、拘役，或科或併科新臺幣
50萬元以下罰金。
明知係侵害著作財產權之重製物而散布或意圖散布而公開陳列或
持有者，處3年以下有期徒刑，得併科新臺幣7萬元以上75萬元以
下罰金。
犯前項之罪，其重製物為光碟者，處6月以上3年以下有期徒刑，
得併科新臺幣20萬元以上200萬元以下罰金。但違反第87條第4款
規定輸入之光碟，不在此限。
犯前二項之罪，經供出其物品來源，因而破獲者，得減輕其刑。

司法院資訊處製作；財團法人民間司法改革基金會備份。
